【裁判字號】    99,訴,115
【裁判日期】    990225
【裁判案由】    違反毒品危害防制條例
【裁判全文】
臺灣彰化地方法院刑事判決               99年度訴字第115號
公  訴  人  臺灣彰化地方法院檢察署檢察官
被      告  甲○○
上列被告因違反毒品危害防制條例案件，經檢察官提起公訴（98
年度毒偵字第2449號），本院改依簡式審判程序判決如下：
    主  文
甲○○施用第一級毒品，累犯，處有期徒刑捌月；又施用第二級
毒品，累犯，處有期徒刑伍月，扣案之甲基安非他命壹包（毛重
零點貳公克）沒收銷燬之，扣案之吸食器壹組沒收。應執行有期
徒刑壹年，扣案之甲基安非他命壹包（毛重零點貳公克）沒收銷
燬之，扣案之吸食器壹組沒收。
    事  實
一、甲○○前於民國（下同）90年間，因施用毒品案件，經本院
    裁定移送觀察勒戒後，因無繼續施用毒品傾向，甫於90年5
    月10日執行完畢出監，並由臺灣彰化地方法院檢察署檢察官
    以90年度毒偵字第1751號為不起訴處分確定；復於觀察勒戒
    執行完畢後之5 年內，因施用第一、二級毒品案件，再經本
    院以90年度毒聲字第2692號裁定令入戒治處所施以強制戒治
    ，嗣其成效經評定合格，無繼續戒治必要，由本院以91年度
    毒聲字第217 號裁定停止戒治付保護管束，迄91年6 月25日
    保護管束期滿未經撤銷，視為業已執行完畢。刑事責任部分
    ，則由本院以90年度訴字第914 號判處有期徒刑8 月、5 月
    ，應執行有期徒刑11月確定，入監執行後，而於95年9 月5
    日縮刑期滿執行完畢。詎其仍不知悔改，先基於施用第二級
    毒品甲基安非他命之犯意，於98年10月30日14時許，在彰化
    縣田中鎮○○里○○路○段178號住處，以將甲基安非他命置
    於玻璃管內燒烤，吸食煙霧之方式，施用第二級毒品甲基安
    非他命1次。之後另基於施用第一級毒品海洛因之犯意，於
    同上時間，在同上處所，以將海洛因摻入香菸內點燃吸食之
    方式，施用第一級毒品海洛因1次。嗣於98年10月30日15時
    許，在警方執行偵查勤務時，行經甲○○前揭住處，徒步巡
    視時，發現甲○○之友人陳律銘在該屋內，其身旁椅子上置
    有子彈三顆，警方出示證件身份後，經陳律銘自願同意警方
    搜索而搜到子彈三顆、槍管半成品、尖嘴鉗、老虎鉗、鑽頭
    等工具一批（以上均為陳律銘所有，所涉槍砲彈藥管制條例
    案件另案起訴），另扣得甲○○所有第二級毒品甲基安非他
    命1包（毛重約0.2公克）及甲基安非他命吸食器1組，同日
    18時許，陳律銘先於警局製作警詢筆錄時，供承前揭甲基安
    非他命1包、吸食器1組係甲○○所有，同日19時許，輪到甲
    ○○製作警詢筆錄時，甲○○亦坦承施用一、二級毒品，及
    持有前揭扣案吸食器一組、甲基安非他命1包，並經警方採
    集甲○○尿液送驗，結果呈嗎啡、甲基安非他命及安非他命
    陽性反應，始悉上情。
二、案經彰化縣警察局田中分局報請臺灣彰化地方法院檢察署檢
    察官偵查起訴。
    理  由
一、按除被告所犯為死刑、無期徒刑、最輕本刑為3 年以上有期
    徒刑之罪或高等法院管轄第1 審案件者外，於刑事訴訟法第
    273 條第1 項程序進行中，被告先就被訴事實為有罪之陳述
    時，審判長得告知被告簡式審判程序之旨，並聽取當事人、
    代理人、辯護人及輔佐人之意見後，裁定進行簡式審判程序
    ；除簡式審判程序及簡易程序案件外，第1 審應行合議審判
    ，刑事訴訟法第273 條之1 第1 項、第284 條之1 分別定有
    明文。本件被告甲○○所犯係死刑、無期徒刑、最輕本刑為
    3 年以上有期徒刑或高等法院管轄第1 審案件以外之罪，並
    於本院行準備程序時就被訴事實為有罪之陳述，本院合議庭
    依前揭規定，經評議結果，裁定改由受命法官獨任行簡式審
    判程序，先予敘明。
二、上揭犯罪事實，業據被告甲○○迭於警、偵訊中及本院行準
    備程序與審理時均坦承不諱，且其於98年10月30日為警查獲
    時所採取之尿液，經送鑑驗結果，確呈嗎啡及甲基安非他命
    陽性反應，此有彰化縣警察局田中分局委託檢驗尿液代號與
    真實姓名對照認證單、詮昕科技股份有限公司98年11月11日
    所出具之濫用藥物尿液檢驗報告各1 紙附卷可稽，復有扣押
    筆錄、扣押物品目錄表、現場查獲照片在卷足憑，另扣案之
    白色結晶顆粒1 包（毛重0.2 公克）亦確係甲基安非他命無
    訛，此業據被告供陳在卷，此外，復有甲基安非他命吸食器
    1 組扣案可資佐證，應認被告之自白確與事實相符，洵堪採
    信。
三、次按施用第一、二級毒品為犯罪行為，毒品危害防制條例第
    10條定有處罰明文。故施用第一、二級毒品者，依前揭規定
    本應科以刑罰。惟基於刑事政策，對合於一定條件之施用者
    ，則依同條例第20條、第23條之規定，施以觀察、勒戒及強
    制戒治之保安處分。又毒品危害防制條例於92年7 月9 日修
    正公布，自93年1 月9 日施行，其中第20條、第23條將施用
    毒品之刑事處遇程序，區分為「初犯」及「5 年內再犯」、
    「5 年後再犯」。依其立法理由之說明：「初犯」，經觀察
    、勒戒或強制戒治後，應為不起訴處分或不付審理之裁定；
    經觀察、勒戒或強制戒治執行完畢釋放後，「5 年內再犯」
    者，因其再犯率甚高，原實施之觀察、勒戒及強制戒治既已
    無法收其實效，爰依法追訴或裁定交付審理。至於經觀察、
    勒戒或強制戒治執行完畢釋放後，「5 年後再犯」者，前所
    實施之觀察、勒戒或強制戒治已足以遮斷其施用毒品之毒癮
    ，為期自新及協助其斷除毒癮，仍適用「初犯」規定，先經
    觀察、勒戒或強制戒治之程序。從而依修正後之規定，僅限
    於「初犯」及「5 年後再犯」2 種情形，始應先經觀察、勒
    戒或強制戒治程序。倘被告於5 年內已再犯，經依法追訴處
    罰，縱其第3 次（或第3 次以上）再度施用毒品之時間，在
    初犯經觀察、勒戒或強制戒治執行完畢釋放5 年以後，已不
    合於「5 年後再犯」之規定，且因已於「5 年內再犯」，顯
    見其再犯率甚高，原實施觀察、勒戒或強制戒治，已無法收
    其實效，即應依該條例第10條處罰（最高法院95年度第7 次
    刑事庭會議及97年度第5 次刑事庭會議決議參照）。查本件
    被告前於90年間，因施用毒品案件，經本院裁定移送觀察勒
    戒後，因無繼續施用毒品傾向，甫於90年5 月10日執行完畢
    出監，並由臺灣彰化地方法院檢察署檢察官以90年度毒偵字
    第1751號為不起訴處分確定；復於觀察勒戒執行完畢後之5
    年內，因施用第一、二級毒品案件，再經本院以90年度毒聲
    字第2692號裁定令入戒治處所施以強制戒治，嗣其成效經評
    定合格，無繼續戒治必要，由本院以91年度毒聲字第217 號
    裁定停止戒治付保護管束，迄91年6 月25日保護管束期滿未
    經撤銷，視為業已執行完畢。刑事責任部分，則由本院以90
    年度訴字第914 號判處有期徒刑8 月、5 月，應執行有期徒
    刑11月確定，入監執行後，而於95年9 月5 日縮刑期滿執行
    完畢等情，有臺灣高等法院被告前案紀錄表及臺灣彰化地方
    法院檢察署刑案資料查註紀錄表各1 份在卷足憑，而被告本
    件施用第一、二級毒品之犯行，雖係在前次觀察勒戒執行完
    畢5 年後所犯，惟被告於上開觀察勒戒執行完畢5 年內，曾
    因施用毒品案件經法院宣示判決並確定，已詳述如前，則揆
    諸前揭決議意旨，均毋須再重新施予觀察、勒戒或強制戒治
    之處遇程序，逕以訴追處罰，應予依法論科。
四、核被告甲○○所為，係犯毒品危害防制條例第10條第1 項之
    施用第一級毒品罪及同條第2 項之施用第二級毒品罪。被告
    為施用毒品而持有第一、二級毒品，其持有之低度行為均應
    為施用之高度行為所吸收，均不另論罪。又其所犯上開2 罪
    ，犯意各別，行為互殊，應予分論併罰。再查被告有上開犯
    罪事實欄所載之前科紀錄，而於95年9 月5 日執行完畢等情
    ，有臺灣高等法院被告前案紀錄表1 份附卷可稽，被告於受
    有期徒刑之執行完畢後，5 年內故意再犯有期徒刑以上之罪
    ，均為累犯，應依刑法第47條第1 項之規定，分別加重其刑
    。爰審酌被告曾因施用毒品經送勒戒、戒治，仍未知警惕，
    再犯本案之罪，足見其雖經觀察、勒戒治療程序，仍未徹底
    戒除惡習遠離毒害，顯未能善體國家設置勒戒、戒治機構，
    協助毒品施用者戒除毒害之良法美意，惟念及施用毒品本質
    上係戕害自身健康之行為，尚未嚴重破壞社會秩序或侵害他
    人權益，暨其犯罪之動機、目的、所生危害及犯罪後坦承犯
    行，犯後態度良好等一切情狀，認檢察官當庭求處徒刑一年
    二月稍嫌過重，分別量處如主文所示之刑，並定應執行刑，
    以示懲儆。至扣案之甲基安非他命1包（毛重0.2公克）屬第
    二級毒品，應依毒品危害防制條例第18條第1項前段規定，
    沒收銷燬之；另吸食器1組則係被告所有，且供其施用毒品
    犯罪所用之物，業據其陳明在卷，爰依刑法第38條第1項第2
    款規定，併予宣告沒收，附此敘明。
據上論斷，應依刑事訴訟法第273 條之1 第1 項、第299 條第1
項前段，毒品危害防制條例第10條第1 項、第2 項、第18條第1
項前段，刑法第11條、第47條第1項、第51條第5款、第38條第1
項第2款，判決如主文。
本案經檢察官林于人到庭執行職務。
中    華    民    國    99    年    2    月    25    日
                  刑事第九庭    法  官  蕭文學
以上正本證明與原本無異。
如不服本判決應於收受判決後10日內，向本院提出上訴書狀，並
應敘述具體理由;其未敘述上訴理由者，應於上訴期間屆滿後20
日內向本院補提理由書（均須按他造當事人之人數附繕本）「切
勿逕送上級法院」。
中    華    民    國    99    年    2     月    25    日
                                書記官  卓俊杰
附錄本案論罪科刑法條全文：
毒品危害防制條例第10條
施用第一級毒品者，處六月以上五年以下有期徒刑。
施用第二級毒品者，處三年以下有期徒刑。

司法院資訊處製作；財團法人民間司法改革基金會備份。
